【裁判字號】    98,訴,760
【裁判日期】    980630
【裁判案由】    違反電信法等
【裁判全文】
臺灣高雄地方法院刑事判決               98年度訴字第570號
                                       98年度訴字第760號
公  訴  人  臺灣高雄地方法院檢察署檢察官
被      告  乙○○
                    （
上列被告因違反電信法等案件，經檢察官提起公訴（98年度偵字
第11624 號），及追加起訴後（98年度偵字第13403 、15191 號
），被告於準備程序均為有罪之陳述，經合議庭裁定由受命法官
依簡式審判程序獨任審理，並判決如下：
    主  文
乙○○竊盜，共肆罪，各處有期徒刑參月，如易科罰金，均以新
臺幣壹仟元折算壹日；又竊盜，共貳罪，各處有期徒刑貳月，如
易科罰金，均以新臺幣壹仟元折算壹日；又意圖為自己不法之利
益，以無線方式，盜用他人電信設備通信，共參罪，各處有期徒
刑參月，如易科罰金，均以新臺幣壹仟元折算壹日；又意圖為自
己不法之利益，以無線方式，盜用他人電信設備通信，處有期徒
刑貳月，如易科罰金，以新臺幣壹仟元折算壹日。應執行有期徒
刑貳年，如易科罰金，以新臺幣壹仟元折算壹日。
    事  實
一、乙○○意圖為自己不法之所有，自民國98年1 月21日起，分
    別於如附表一所示之時、地，以如附表一所示之方式，分別
    竊取如附表一所示彭秀花等人如附表一所示之財物，並為如
    附表一所示之處置。
二、乙○○於竊得如附表一編號1 、2 、3 、6 所示之行動電話
    後，復意圖為自己不法之利益，分別於如附表二所示之時間
    ，使用該等行動電話門號盜打如附表二所示受話號碼與友人
    聊天，使遠傳電信股份有限公司、台灣大哥大股份有限公司
    陷於錯誤，均誤認係合法使用者之行動電話所撥打而提供電
    訊通話服務。
三、嗣因乙○○分別於98年1 年12日下午5 時30分許、98年2 月
    1 日中午12時21分許，將自己所使用之0000000000號SIM 卡
    插入如附表一編號5 、編號1 所竊得之手機內使用，及分別
    於98年2 月1 日晚上6 時9 分許、6 時12分許，將竊得如附
    表一編號3 所示之SIM 卡插入竊得如附表一編號1 、2 所示
    之手機內使用，且如附表一編號3 之被害人發覺手機失竊報
    警，為警調閱上開手機SIM 卡之通聯紀錄，因而得知乙○○
    所為如附表一編號1 、2 、3 、5 與如附表二編號1 、2 、
    3 之事實。警遂於98年4 月12日持臺灣高雄地方法院檢察署
    檢察官核發之拘票，前往乙○○高雄市○○區○○路40巷48
    號，拘提乙○○。乙○○於員警尚不知其所為如附表一編號
    4 、6 及附表二編號4 之事實前，主動向員警坦承該等事實
    ，自首而接受裁判，始悉上情。
四、案經彭秀花、李姿穎、張青鈞、吳麗珠訴由高雄巿政府警察
    局左營分局報請臺灣高雄地方法院檢察署檢察官偵查起訴。
    理  由
一、本件被告乙○○所犯均係死刑、無期徒刑、最輕本刑為3 年
    以上有期徒刑以外之罪，其於準備程序就上揭被訴事實為有
    罪之陳述，經本院告知簡式審判程序之旨，並聽取公訴人及
    被告之意見後，認無不得或不宜改依簡式審判程序進行之處
    ，爰依刑事訴訟法第273 條之1 第1 項之規定，經合議庭裁
    定進行簡式審判程序，合先敘明。
二、訊據被告對上揭事實均坦承不諱，核與證人即被害人彭秀花
    、黃采薇、李姿穎、張青鈞、陳麗梅、吳麗珠、證人即誠大
    通訊行負責人許進來於警詢時證述之情節相符，且有高雄市
    政府警察局左營分局98年4 月12日搜索扣押筆錄、扣押物品
    目錄表各1 份、贓物認領保管單3 份、蒐證照片16張（起訴
    書誤載為6 張）、行動電話0000000000、0000000000、0000
    000000號、0000000000號通聯記錄調閱查詢單、誠大通訊行
    名片影本各1 份附卷可稽。足見被告任意性之自白均與事實
    相符，堪以採信。是本件事證明確，被告竊盜之犯行均堪認
    定，應予依法論科。
三、按電信法第56條第1 項規定所謂「盜用他人電信設備通信」
    ，不以盜拷他人行動電話之序號、內碼等資料於自己之手機
    內為盜用之唯一方式，其他諸如：利用他人住宅內之有線電
    話，盜打他人電話為通信行為，或在住宅外之電話接線箱內
    盜接，或意圖為自己不法之所有，竊取他人之行動電話手機
    ，進而為盜打通信行為，或僅以使用竊盜之意思，擅取他人
    之行動電話手機為盜打通信之行為，不一而足，皆成立本罪
    。又電信法第56條第1 項之罪，以意圖為自己或第三人不法
    之利益，使用有線、無線或其他電磁方式，盜接或盜用他人
    電信設備通信者為要件。本罪之處罰詐得免繳電信通信費用
    之不法利益規定，乃刑法詐欺得利罪之特別法，依特別法優
    於普通法之原則，毋庸再論以詐欺得利罪（最高法院88年度
    第1 次刑事庭會議決議意旨參照）。是核被告上揭事實一所
    為，均係犯刑法第320 條第1 項之竊盜罪；上揭事實二所為
    ，均係犯電信法第56條第1 項之盜用他人電信設備通信罪。
    被告以一行為一次竊取如附表一編號3 之被害人所有物品，
    僅論以一竊盜罪。且被告分別如附表二編號1 所示於98年1
    月21日下午1 時22分9 秒許起至同日晚上7 時51分1 秒許止
    ，與編號2 所示於98年1 月24日中午12時39分44秒許起至同
    日下午1 時32分17秒許止，編號3 所示於98年2 月1 日下午
    3 時50分14秒許起至同日下午4 時19分25秒許止，密集盜用
    他人電信設備通信之犯行，時間緊接，手段相同，應各僅評
    價為包括一罪之接續犯。被告所犯6 次竊盜罪及4 次盜用他
    人電信設備通信罪，犯意各別，行為互殊，應予分論併罰。
    又如附表一編號4 、6 所示2 次竊盜犯行及如附表二編號4
    所示1 次盜用他人電信設備通信犯行，均於犯罪未被發覺前
    向員警自承並接受裁判，符合刑法自首之要件，本院爰依刑
    法第62條前段之規定減輕其刑。爰審酌被告正值壯年，不知
    以己力合法賺取財物，竟竊取他人之物，並持以盜打詐取免
    繳電信通信費之不法利益，危害社會治安及他人財產法益，
    實有不該，惟念其犯後終能坦承犯行，態度尚可，所竊物品
    價值非鉅，且如附表一所示部分贓物已歸還被害人，及其犯
    罪之動機、方法、智識程度等一切情狀，就如附表一編號1
    、2 、3 、5 所示之竊盜犯行，及如附表二編號1 、2 、3
    所示盜用他人電信設備通信犯行，分別量處有期徒刑3 月，
    而如附表一編號4 、6 所示之竊盜犯行，及如附表二編號4
    所示盜用他人電信設備通信犯行，分別量處有期徒刑2 月，
    爰如主文所示，並定其應執行之刑，以資懲儆。
四、又刑法於24年1 月1 日制定公布，同年7 月1 日施行，當時
    公布施行之刑法第41條：「犯最重本刑為三年以下有期徒刑
    以下之刑之罪，而受6 月以下有期徒刑或拘役之宣告，因身
    體、教育、職業或家庭之關係，執行顯有困難者，得以1 元
    以上3 元以下折算1 日，易科罰金」之規定，因對於裁判確
    定前犯數罪，依同法第51條併合處罰定其應執行之刑逾6 個
    月者，不得易科罰金，造成對人民自由權利之不必要限制，
    業經司法院大法官釋字第366 號解釋在案。而90年1 月10日
    修正公布之刑法第41條第1 項規定：「犯最重本刑為5 年以
    下有期徒刑以下之刑之罪，而受6 個月以下有期徒刑或拘役
    之宣告，因身體、教育、職業、家庭之關係或其他正當事由
    ，執行顯有困難者，得以1 元以上3 元以下折算1 日，易科
    罰金。但確因不執行所宣告之刑，難收矯正之效，或難以維
    持法秩序者，不在此限」，另增訂第2 項：「併合處罰之數
    罪，均有前項情形，其應執行之刑逾6 月者，亦同」之規定
    ，即已符合上開釋字第366 號解釋之意旨。然94年2 月2 日
    公布，95年7 月1 日施行之刑法第41條第2 項卻修正為：「
    前項規定於數罪併罰，其應執行之刑未逾6 月者，亦適用之
    。」致使各得易科罰金之數罪，因併合處罰定其應執行之刑
    逾有期徒刑6 個月時，不得再依同條第1 項之規定易科罰金
    ，而應受自由刑之執行。是項修正之規定，業因對各得易科
    罰金之數罪，由於併合處罰定其應執行刑之結果逾6 個月者
    ，予以定執行刑前更為不利之評價，且一律不准易科罰金，
    對人民身體自由造成過度限制，故司法院大法官於98年6 月
    19日作成釋字第662 號解釋，宣告上開95年7 月1 日施行之
    刑法第41條第2 項應自該日起失其效力。準此，上開95年7
    月1 日施行之刑法第41條第2 項業已失效，依照釋字第662
    號解釋意旨，即使應執行之刑逾6 月者，亦應諭知易科罰金
    之折算標準。查本件被告犯刑法第320 條第1 項之竊盜罪及
    電信法第56條第1 項之盜用他人電信設備通信罪，經本院審
    酌各情，宣告如主文所示之刑，並定其應執行刑，已如前述
    ，則被告經定執行刑為有期徒刑2 年，雖逾有期徒刑6 月，
    然揆諸上揭釋字第622 號解釋意旨之說明，仍應於宣告刑及
    所定執行刑均一併諭知易科罰金之折算標準。本院茲考量上
    開被告犯罪情節等情狀，諭知如主文所示易科罰金折算標準
    ，以資懲戒。
五、末按電信法第60條固規定「犯第56條至第58條之罪者，其『
    電信器材』，不問屬於犯人與否，沒收之」，惟觀之電信法
    第56條第1 項係規定「意圖為自己或第三人不法之利益，以
    有線、無線或其他電磁方式，盜接或盜用他人『電信設備』
    通信者」，同條第2 項則規定「意圖供自己或第三人盜接或
    盜用他人『電信設備』通信，而製造、變造或輸入『電信器
    材』者」或「意圖供第三人盜接或盜用他人『電信設備』通
    信，而販賣、轉讓、出租或出借『電信器材』者」。依上開
    法條規定可知，被害人遭盜接、盜用者為所謂之「電信設備
    」，而供行為人犯罪之工具者，始為所謂之「電信器材」，
    而屬同法第60條應沒收之物。是本件如附表二所示被害人遭
    盜用之行動電話及其內之SIM 卡，要與前揭法條所謂「他人
    電信器材」之性質不符，故本院爰不為沒收之宣告，併此敘
    明。
據上論斷，應依刑事訴訟法第273 條之1 第1 項、第299 條第1
項前段，電信法第56條第1 項，刑法第11條前段、第320 條第1
項、第62條前段、第41條第1 項前段，第51條第5 款，刑法施行
法第1 條之1 ，釋字第662 號，判決如主文。
本案經檢察官甲○○到庭執行職務。
中    華    民    國    98    年    6    月     30    日
                  刑事第十四庭  法  官   李俊霖
以上正本證明與原本無異。
如不服本判決應於收受送達後10日內向本院提出上訴書狀，並應
敘述具體理由；如未敘述上訴理由者，應於上訴期間屆滿後20日
內向本院補提理由書（均須按他造當事人之人數附繕本）「切勿
逕送上級法院」。
中    華    民    國    98    年    6     月    30    日
                                書記官   武凱葳
附錄本判決論罪科刑法條：
刑法第320條
意圖為自己或第三人不法之所有，而竊取他人之動產者，為竊盜
罪，處5 年以下有期徒刑、拘役或500元以下罰金。
意圖為自己或第三人不法之利益，而竊佔他人之不動產者，依前
項之規定處斷。
前2 項之未遂犯罰之。
電信法第56條
意圖為自己或第三人不法之利益，以有線、無線或其他電磁方式
，盜接或盜用他人電信設備通信者，處5 年以下有期徒刑，得併
科新臺幣150萬元以下罰金。
意圖供自己或第三人盜接或盜用他人電信設備通信，而製造、變
造或輸入電信器材者，處1 年以上7 年以下有期徒刑，得併科新
臺幣300 萬元以下罰金。意圖供第三人盜接或盜用他人電信設備
通信，而販賣、轉讓、出租或出借電信器材者，亦同。
意圖供自己或第三人犯罪之用而持有前項之電信器材者，處3 年
以下有期徒刑，得併科新臺幣50萬元以下罰金。
第1 項及第2 項之未遂犯罰之。
附表一：
┌──┬────┬───────┬───┬───────┬────────────┬──────────┬──────────┐
│編號│犯罪時間│犯罪地點      │被害人│竊盜方式      │被害人損失之財物        │被告處理贓物方式    │  出         處     │
├──┼────┼───────┼───┼───────┼────────────┼──────────┼──────────┤
│ １ │98年1 月│高雄巿楠梓區楠│彭秀花│被告進入檳榔攤│價值新臺幣3,000 元之行動│被告為警查獲後，交給│高雄市政府警察局左營│
│    │21日下午│梓新路384號（ │      │，趁被害人不注│電話1 支（廠牌HYUNDAI 、│員警，由被害人領回  │分局高市警左分偵字第│
│    │1 時許  │你福氣檳榔攤）│      │意之際，徒手竊│序號：000000000000000 號│                    │000000000 號卷，下稱│
│    │        │              │      │取之          │）（起訴書中該序號末碼誤│                    │警卷一，第10、56頁  │
│    │        │              │      │              │載為1） ，內有SIM 卡1 張│                    │                    │
│    │        │              │      │              │，門號：0000000000號    │                    │                    │
├──┼────┼───────┼───┼───────┼────────────┼──────────┼──────────┤
│ ２ │98年1 月│高雄巿左營區左│黃采薇│被告進入檳榔攤│價值新臺幣3,000 元之行動│被告業已丟棄        │警卷一第13頁        │
│    │24日中午│營大路709號（ │      │，趁被害人不注│電話1 支（廠牌不詳、序號│                    │                    │
│    │12時許  │聯興檳榔攤）  │      │意之際，徒手竊│：000000000000000 號），│                    │                    │
│    │        │              │      │取之          │內有SIM 卡1 張，門號：  │                    │                    │
│    │        │              │      │              │0000000000號            │                    │                    │
├──┼────┼───────┼───┼───────┼────────────┼──────────┼──────────┤
│ ３ │98年2月1│高雄巿左營區左│李姿穎│被告進入麵店，│價值新臺幣6,000 元之行動│被告為警查獲後，將手│警卷一第16、57頁    │
│    │日下午3 │營大路657巷10 │      │趁被害人不注意│電話1 支（廠牌：易利信、│機交給員警，由被害人│本院98年度訴字第570 │
│    │時許    │弄21號（手工麵│      │之際，徒手竊取│序號000000000000000 號）│領回；              │號卷宗第36頁        │
│    │        │店）          │      │之            │，內有SIM 卡1 張，門號：│被告竊得皮包後，及連│                    │
│    │        │              │      │              │0000000000號；皮包1 只（│同皮包內之證件予以丟│                    │
│    │        │              │      │              │內有身分證、健保卡、提款│棄                  │                    │
│    │        │              │      │              │卡各1 枚、現金新臺幣2,00│                    │                    │
│    │        │              │      │              │0 元）                  │                    │                    │
├──┼────┼───────┼───┼───────┼────────────┼──────────┼──────────┤
│ ４ │98年2 月│高雄巿楠梓區左│張青鈞│被告進入麵店，│價值新臺幣9,000 元之行動│被告為警查獲後，交由│警卷一第19、58頁    │
│    │27日下午│楠路63號（老牌│      │趁被害人不注意│電話1 支（廠牌：諾基亞、│員警，由被害人領回  │                    │
│    │4 時30分│麻醬麵店）    │      │之際，徒手竊取│序號000000000000000 號）│                    │                    │
│    │許      │              │      │之            │，內有SIM 卡1 張，門號：│                    │                    │
│    │        │              │      │              │0000000000號            │                    │                    │
├──┼────┼───────┼───┼───────┼────────────┼──────────┼──────────┤
│ 5  │98年1 月│高雄巿左營區店│陳麗梅│被告進入飲料店│價值新臺幣8,000 元之行動│於98年1 月21日晚上8 │高雄市政府警察局左營│
│    │12日下午│仔頂路2 之2 號│      │表示欲購飲料，│電話1 支（廠牌：三星、序│時許，前往位在高雄市│分局高市警左分偵字第│
│    │5 時10分│（無店名之飲料│      │趁被害人忙於包│號000000000000000 號），│左營區○○○路456 號│0000000000號卷，下稱│
│    │許      │店）          │      │裝飲料無暇注意│內有SIM 卡1 張，門號：  │之誠大通訊行，變賣給│警卷二，第6 、28頁（│
│    │        │              │      │之際，徒手竊取│0000000000號            │不知情之負責人許進來│警卷所附之誠大通訊行│
│    │        │              │      │之            │                        │，得款新臺幣800 元，│買賣契約書上關於該支│
│    │        │              │      │              │                        │花用完畢            │手機序號末碼誤載為3 │
│    │        │              │      │              │                        │                    │）                  │
├──┼────┼───────┼───┼───────┼────────────┼──────────┼──────────┤
│ 6  │98年1 月│高雄巿左營區左│吳麗珠│被告進入餐飲店│價值新臺幣1,000 元之行動│於98年1 月24日下午3 │高雄市政府警察局左營│
│    │23日晚上│營大路352 號（│      │，表示欲購買便│電話1 支（廠牌：MOTO、序│時30分許，前往上開誠│分局高市警左分偵字第│
│    │6 時許  │廣慈素食餐飲店│      │當，趁被害人無│號000000000000000 號），│大通訊行變賣給不知情│0000000000號卷，下稱│
│    │        │）            │      │暇注意之際，徒│內有SIM 卡1 張，門號：  │之負責人許進來，得款│警卷三，第4、28頁（ │
│    │        │              │      │手竊取之      │0000000000號            │新臺幣200 元，花用完│誠大通訊行直接在編號│
│    │        │              │      │              │                        │畢                  │5 之買賣契約書上記載│
│    │        │              │      │              │                        │                    │序號，故未特別記載為│
│    │        │              │      │              │                        │                    │24日）              │
└──┴────┴───────┴───┴───────┴────────────┴──────────┴──────────┘
附表二：
┌──┬─────┬───────┬───────┬─────┬──────┐
│編號│發話號碼  │通話日期時間及│受話號碼      │被害人    │出       處 │
│    │          │秒數          │              │          │            │
├──┼─────┼───────┼───────┼─────┼──────┤
│ 1  │0000000000│(1)98年1月21日 │00000000000000│彭秀花    │警卷一第84頁│
│    │（台灣大哥│下午1 時22分9 │09            │          │            │
│    │大股份有限│秒（1998秒）  │              │          │            │
│    │公司門號）│(2)98年1月21日 │              │          │            │
│    │          │下午2 時30分13│              │          │            │
│    │          │秒（14秒）    │              │          │            │
│    │          │(3)98年1月21日 │              │          │            │
│    │          │下午2 時30分41│              │          │            │
│    │          │秒（1598秒）  │              │          │            │
│    │          │(4)98年1月21日 │              │          │            │
│    │          │下午2 時59分9 │              │          │            │
│    │          │秒（6000秒）  │              │          │            │
│    │          │(5)98年1月21日 │              │          │            │
│    │          │下午4 時39分59│              │          │            │
│    │          │秒（3689秒）  │              │          │            │
│    │          │(6)98年1月21日 │              │          │            │
│    │          │晚上7 時0 分27│              │          │            │
│    │          │秒（658 秒）  │              │          │            │
│    │          │(7)98年1月21日 │              │          │            │
│    │          │晚上7 時32分4 │              │          │            │
│    │          │秒（42秒）    │              │          │            │
│    │          │(8)98年1月21日 │              │          │            │
│    │          │晚上7 時34分19│              │          │            │
│    │          │秒（32秒）    │              │          │            │
│    │          │(9)98年1月21日 │              │          │            │
│    │          │晚上7 時51分1 │              │          │            │
│    │          │秒（981 秒）  │              │          │            │
│    │          ├───────┼───────┤          │            │
│    │          │(1)98年1月21日 │0000000000    │          │            │
│    │          │晚上6 時39分17│              │          │            │
│    │          │秒（252 秒）  │              │          │            │
│    │          ├───────┼───────┤          │            │
│    │          │(1)98年1月21日 │00000000000000│          │            │
│    │          │晚上6 時44分4 │7 （起訴書漏載│          │            │
│    │          │秒（6 秒）    │末碼7）       │          │            │
│    │          │(1)98年1月21日 │              │          │            │
│    │          │晚上6 時44分29│              │          │            │
│    │          │秒（922 秒）  │              │          │            │
├──┼─────┼───────┼───────┼─────┼──────┤
│ 2  │0000000000│(1)98年1月24日 │0000000000000 │黃采薇    │警卷一第79頁│
│    │（遠傳電信│中午12時39分44│              │          │            │
│    │門號）    │秒（460 秒）  │              │          │            │
│    │          │(2)98年1月24日 │              │          │            │
│    │          │中午12時47分23│              │          │            │
│    │          │秒（183 秒）  │              │          │            │
│    │          │(3)98年1月24日 │              │          │            │
│    │          │中午12時50分26│              │          │            │
│    │          │秒（108 秒）  │              │          │            │
│    │          │(4)98年1月24日 │              │          │            │
│    │          │下午1時31分34 │              │          │            │
│    │          │秒（14秒）    │              │          │            │
│    │          │(5)98年1月24日 │              │          │            │
│    │          │下午1 時32分17│              │          │            │
│    │          │秒（711 秒）  │              │          │            │
├──┼─────┼───────┼───────┼─────┼──────┤
│ 3  │0000000000│(1)98年2 月1 日│0000000000000 │李姿穎    │警卷一第70頁│
│    │（遠傳電信│下午3 時50分14│              │          │            │
│    │門號）    │秒（353）     │              │          │            │
│    │          │(2)98年2 月1 日│              │          │            │
│    │          │下午3 時59分37│              │          │            │
│    │          │秒（887 秒）  │              │          │            │
│    │          │(3)98年2 月1 日│              │          │            │
│    │          │下午4 時14分23│              │          │            │
│    │          │秒（302 秒）  │              │          │            │
│    │          │(4)98年2 月1 日│              │          │            │
│    │          │下午4 時19分25│              │          │            │
│    │          │秒（300 秒）  │              │          │            │
├──┼─────┼───────┼───────┼─────┼──────┤
│ 4  │0000000000│(1)98年1 月23日│00000000000000│吳麗珠    │警卷三第22頁│
│    │（台灣大哥│晚上6 時21分8 │09            │          │            │
│    │大股份有限│秒（339秒）   │              │          │            │
│    │公司門號）│              │              │          │            │
└──┴─────┴───────┴───────┴─────┴──────┘


司法院資訊處製作；財團法人民間司法改革基金會備份。
